臺北高等行政法院判決　　　　　　　　　　　　　　　九十年度訴字第六一九○號
　　　　　　　　　　　　　　　.
　　原　　　告　中華民國有線傳播發展協會
　　代　表　人　甲○○
　　訴訟代理人　乙○○律師
　　被　　　告　台北市稅捐稽徵處
　　代　表　人　丙○○處長）.
　　訴訟代理人　丁○○
右當事人間因營業稅事件，原告不服財政部中華民國九十年八月三十日台財訴字第○
九○一三五五○三三號訴願決定，提起行政訴訟。本院判決如左：
　　主  文
原告之訴駁回。
訴訟費用由原告負擔。
　　事  實
一、事實概要：
    本件係財政部台灣省北區國稅局（以下簡稱為北區國稅局）於調查統視企業股份
    有限公司（下稱統視公司）涉嫌違章案時，查獲原告於民國（下同）八十二年度
    銷售勞務予統視公司，未依規定開立並交付憑證，乃函移被告處理。案經被告查
    核認定原告於八十二年度製作協會標籤及國會頻道節目供會員使用，計收取費用
    如下（含稅）：(一)標籤收入新台幣（下同）一八五、○○○元：係出售協會標籤
    。(二)國會專案收入二、二八四、五○○元：係提供立法院錄影帶並依法轉播予其
    他頻道。(三)龍門專案收入三三、一二五、二○○元：係提供部分會員設立有線頻
    道之技術指導及教育訓練、代為尋找衛星及測試工作。乃審理核定原告未依規定
    申請營業登記，於八十二年度銷售勞務共計三三、八九九、七一四元（未含稅）
    ，漏開統一發票並漏報銷售額，遂核定補徵營業稅一、六九四、九八六元，並按
    所漏稅額科處三倍罰鍰計五、○八四、九○○元（計至百元止）。原告不服，申
    請復查，經被告以八十七年三月十九日北市稽法乙字第八六一四九三○○號復查
    決定：「原核定補徵稅額更正為新台幣八七九、六五五元，並按補徵稅額處三倍
    之罰鍰。」原告仍表不服，提起訴願，經台北市政府八十七年九月二十九日府訴
    字第八七○三二○三○○一號訴願決定：「原處分關於漏稅罰部分撤銷，改按所
    漏稅額處一倍罰鍰，其餘訴願駁回。」原告仍未甘服，遂向本院提起行政訴訟。
二、兩造聲明：
　(一)原告聲明求為判決：
    1.再訴願、訴願、復查決定及原處分均撤銷。
    2.訴訟費用由被告負擔。
　(二)被告聲明求為判決：
    原告之訴駁回，訴訟費用由原告負擔。
三、兩造之爭點：
    原告於八十二年度製作協會標籤及國會頻道節目供會員使用，所收取之標籤收入
    、國會專案收入、龍門專案收入，是否屬於免徵營業稅之範圍。
　(一)原告主張之理由：
    1.社團法人之社會團體與商業會，依法免辦營業登記之法律規定：
      依營利事業登記規則第三條規定，營業登記係採「列舉」方式規定，不對外營
      業之「社會團體法人」與「商業會」均不在列舉應辦營業登記之範圍，依法自
      不須辦理營業登記。被告處分書違章事實欄所列未依規定申請辦理營業登記，
      處分違章並罰鍰，顯與上述營業登記規則之規定不合。
    2.中華民國有線傳播事業協進會為依人民團體法經內政部八十二年五月十九日台
      內社字第八二一一一九八號函核准登記有案，為不對外營業之社會團體法人。
      依營業稅法第八條規定：「左列貨物或勞務免徵營業稅：．．．十一、農會、
      漁會、工會、商業會、工業會依法經營銷售與會員之貨物或勞務及政府委託其
      代辦之業務。」原告奉准登記之名稱為「中華民國有線傳播發展協進會」，屬
      有線傳播業之商業會之一種。條文所稱「商業會」係概括性之名詞，如台北市
      機器業同業公會、中華民國工商協進會、紡織公會．．．等均屬「商業會」範
      圍，必須具有商業性質與依法核准登記之社團法人及商業社會團體始可，原告
      協進會為商業會之一種，不因名稱文字影響其實質、免課稅之屬性。營業稅法
      第八條第十三款規定中之「社會團體」、「依有關法令組織經營，不對外營業
      之員工福利機構、銷售之貨物或勞務」，原告協進會完全符合上述法律規定。
      財政部七十五年五月十六日台財稅第七五二三五五○號函之「解釋對象」與「
      案情」均與本案不同，難以比照適用。
    3.現行營業稅法規定為「增值型之營業稅」，有增值始課稅，無增值不課稅，為
      營業稅立法之基本原則與精神，參諸營業稅法第四章稅額之計算，其徵收率由
      舊營業稅法之千分之六，大幅提高至現行營業稅征收率為百分之五。計算營業
      法第十四、十五條之規定，其稅額之法定公式為營業人當期銷項稅額，「扣減
      進項稅額後」之餘額，為當期「應納」或「溢付」營業稅額。銷項稅額係指營
      業人銷售物或勞務時，依規定應收取之營業稅額。進項稅額係指營業人購買貨
      物或勞務時，依規定支付之營業稅額。原告依「內政部核准社團法人登記章程
      」中之行為，「以代收代付」、「多退少補」、「專款專用方式」，「無差額
      收益」之會員福利服務行為，非屬對外（非會員）營業出售勞務行為，不構成
      課徵營業稅之條件：
      (1)舉證會員「自負工料費」，原告協調所屬各會員，共同合作製作標籤不對外
        出售，係社團法人適法之免稅行為，不構成「對外營業銷售勞務」之條件：
        「該標籤之文字與功用」係證明使用標籤之該會員為合法之有線傳播業者」
        ，以防止外人假冒會員名義侵擾業務並作為新聞局查察之證明，原告既非製
        造者亦非批發零售之販售者，更未收取代價，不構成對會員銷售勞務與銷售
        商品，原告未取得任何代價，自非對非會員出售勞務予他人使用收益，僅係
        基於該協進會章程規定任務範圍內對會員所為之福利服務行為，服務幫助會
        員為本會依法登記成立之宗旨，並不構成觸犯營業稅法第八條第一項第十三
        款社團法人免稅規定。另「協調協助」與「代收代付」兩者係對本會員不同
        意見之協調一致為本協進會成立之旨，既無出資、亦無成本與費用，僅係促
        成各會員為其己身利益而同一行動而已。現行營業稅法中，並無對該行為課
        征營業稅之規定。
      (2)協調各會員製作國會資訊係內政部核准本會章程規定之任務範圍並不牴觸營
        業稅法免稅規定，原處分於法不合：立法院開會討論提案，發言內容既繁且
        多，議場重地限制採訪人數，本會會員職司有線傳播為滿足人民知之權利，
        不能不予播報。惟在我國之有線傳播業，在八十二年時尚係新興事業，各會
        員創業伊始，資金短少，採訪編撰人才缺乏，原告依據內政部核准登記「章
        程第六條之各項任務」規定，在「會員自負工料費」方式下協調會員分工採
        訪編撰立法院錄影帶等服務，以「節省成本增加會員福利」、「配合政府政
        策」並「輔導各會員發展健全有線傳播系統」，除由原告職員本於章程規定
        職責無償人力支援服務外，其「所需工本材料費均有各會員自行負擔」，原
        告僅係對各會員之協調服務，訴願決定載明經被告依據卷附明細分類帳查明
        「國會代收科目」字樣屬實可證。該國會資詢錄影文件，所有權均為各支付
        工料費之會員共有，非原告所有，協進會對該立法院錄影帶等，根本沒有所
        有權與處分權，更遑論銷售他人使用收益，且會員協議中並訂定禁止販賣，
        轉售、抵讓其他非會員使用條款文字規定雙方遵守，足證為「非原告之買賣
        貨物」，依原告章程規定協調會員之福利服務行為並非對外營業銷售勞務，
        顯不構成違反營業稅法第八條第一項第十三條、第三十五條、第四十五條與
        第五十一條課徵營業稅之條件規定。
      (3)會員研發、員工訓練教育工作，共攤費用，獲案證據證明為「代收轉付餘款
        退還」之行為，不構成出售「貨物與勞務」行為，堪證處分錯誤：在八十二
        年時之台灣，限於政府政策，有線傳播事業極不發達，從事該業之各項人才
        亦極為缺乏，又以各會員個別舉辦研究訓練人力財力之困難，乃有下列協調
        會員共同為之福利行為：
        處分內容與證據不符：基於各會員之共同要求，要求原告協調各會員統一
          策劃共攤費用並以辦事方便計，各會員要求以協會名義邀聘國內外專業人
          員與學者專家，例如美國有線電視技術學院及國立政治大學廣播系教授等
          ，編排課程及中英文教材等集中各會員員工補習訓練教育、研究講習，俾
          收速效，以便設台。且受聘人員之授課鐘點費與講義材料費等，均由各該
          受聘人員自行領取，與原告收入無關。該福利專案定名謂「龍門專案」。
          由「會員組成委員會主持其事」，檢附該案關係文件之「會議紀錄」、「
          課程名稱內容」，「講師名稱」、「台南、高雄、台北教學地點時間」，
          「工作週報表」，「部份英文教材」、「訂購佛經文件」等教學播出教材
          附案憑核。足證協助會員專業教育訓練之福利行為，經費為會員分攤，原
          告未取分文，明顯非屬對外（非會員）銷售勞務，對外營業行為。
        龍門案「經費採會員自行負擔收支並列」與「協會經費完全分開獨立運作
          」：本案採「公開分攤」依「實際開銷多退少補為處理原則」。該龍門專
          案舉辦有線傳播事業之教育訓練，因需教學、教材與實習使用之電腦科技
          儀器，鎖碼器等，需費龐大，原告所收會費絕難支應，各會員會議決定共
          同負擔，並與協進會經費分開獨立運作，由原告以「代收代付、多退少補
          、專款專用」方式協助辦理，完全與協進會自有經費「收」「支」無關，
          經費審核製表委由「資誠會計師事務所」審核結算報表。訴願決定載明「
          經原處分機關依據卷附明細分類帳查明為龍門代收科目之字樣」，足證本
          案主管行政救濟機關已經坦承原告之「代收代付」行為屬實。
        「剩餘經費亦由龍門專案會員會議決定比例退回各會員」與「該協進會毫
          無瓜葛」，檢附「會議紀錄」及「退費收據」附案憑核為證，以落實龍門
          專案財務公開代收代付多退少補之原則，為眾會員稱讚。以上分別檢證附
          案，足證該龍門專案之研究教育訓練經費之使用，由會員開會決定，原告
          概無權過問，訴願決定載明「業經原處分機關就提供之退款資料向泛亞商
          業銀行查證屬實尚可採信」，果如被告指謂銷售勞務，則原告之銷售所得
          ，焉何將既得利益退回各會員？足證原處分與訴願決定仍有未依「實質課
          稅原則」，更未深入「審究案情實況之處分」？因不瞭解實情而為與事實
          不符之不同處分，故有予以「部份」減低「銷售額與罰鍰倍數」與「部份
          」補稅之差別處分各在案。被告以協進會為處分對象，係「被告與訴願機
          關均坦承之於法無據」錯失並「無支持其核定為對外勞務銷售額之證據」
          ，誤引營業稅法第二十八條、第三十五條第一項之處分補稅與罰鍰。
        處分未依證據而為：被告獲案證據證明原告為「代收代付」，被告核定處
          分為原告銷售貨物與勞務，證據列明為「代收代付而無差額收益」，卻以
          百分之百處分原告為銷售貨物與勞務計課，明顯違反營業稅法第十四、十
          五條之規定，原告既非工業製造廠，亦非批發零售業，代收代付差額收益
          為零，何來銷售營業額。
    4.財政部函釋代收轉付無差額收益不課營業稅─財政部函釋「代收轉付後之差額
      」為「銷售款課征營業稅」之規定：
      (1)財政部八十二年五月十七日台財稅第八二一四八五三九八號函釋：略以旅行
        業者辦理國外旅行團代收轉付行為之課徵營業稅，應按扣除代收轉付價款後
        之差額為課徵營業稅之基礎，該函已列載財政部編印之營業稅法令彙編內，
        原告為代收轉付者，其行為與旅行業者同，自應比照上述函釋規定計算原告
        代收轉付會員款之差額後，據以課徵營業稅，始稱適法、公平，被告逕將原
        告代收會員自付工料款未予扣除代付款，即全部視為銷售金額並課營業稅，
        顯與上述財政部規定不符。
      (2)財政部八十三年五月四日台財稅第八三一五九二一五一號函，營業人接收國
        外客戶訂單，復轉向加工出口區廠商訂貨，並由加工區之廠商名義直接對國
        外客戶交貨，該營業人應依本部七十五年二月十七日台財稅第七五二一三一
        三號函規定，按收付款之差額作為銷售額開立統一發票，繳納營業稅。又被
        告錯失為未將代收轉付款計出代收與轉付間之差額，全部作為對外銷售額課
        征營業稅，明顯違反財政部上述函釋規定，於法不合。
      (3)財政部八十二年七月十四日台財稅第八二一四八九四二三號函略以「．．．
        有關營業稅與娛樂稅之課徵，應本實質課稅原則，查明事實分別依法辦理」
        。被告對系案補稅與罰鍰處分，被告迄未查計分別列明「代收與代付款間」
        ，原告取得之金錢差額數字究為若干？實際「買」「賣」貨物標的者為誰？
        真正付款者為何人？證據為何？僅憑臆測推斷，逕為計課，明顯違反其上級
        機關財政部多次函釋規定，顯屬率斷草率，於法不合。
    5.被告獲案證據載明為代收代付專款專用與處分內容不符，自白與單方帳載未經
      分向涉案雙方查實，臆測率斷，於法不合：
      (1)事關人民權益，被告迄未提示證據證明其計算補稅與罰鍰無錯失，依據證明
        文件載明為「代收代付文件」抑載明「銷貨文件」，依法「應舉證而未提示
        」之原告補稅構成之數字明細表，與「銷售貨物」與「勞務」之「區分計算
        明細表」文件，原告非販售無貨可銷，原告非製造亦無勞務可銷，銷售金額
        無從產生，堪證概括認定不適法。
      (2)「非原告之自白」與「非原告之帳載」據以處分原告於法不合：本案僅憑「
        一家」會員之「自白」與其「單方帳載」，在被告未向涉案全部本會會員逐
        一查明涉案證據為真實之前，逕予處分補稅罰鍰處分，證據顯有臆測率斷之
        缺失：被告僅憑協進會「一家會員帳載」與「自白文件」（該會員既不瞭解
        全部案情細節並有與協會職員因事不愉快挾怨報復心態），故被告未向涉案
        各會員逐一查證取得承認涉案證據前，即逕行臆測全部會員代收代付款項為
        補稅與罰鍰，涉案證據自屬不全，人證、物證均應有重新調查證據之必要，
        臆測推斷處分損害納稅人權益顯屬率斷，難謂公允。參諸行政法院六十七年
        度判字第八七四號判例「漏稅應以證據證明不得以臆測加以推論」，且處分
        涉嫌銷售行為，事涉買、賣兩方，僅有一方不構成銷售，原告為營業稅法明
        定之「免稅單位」，其協助會員教育訓練員工等之代收代付多退少補費用，
        並有「使用與退費證明文件」為證，協進會「代收代付款項」及「多退款項
        」並經訴願決定內載明已為被告查明確屬實在，自應按代收代付間之差額收
        益作為審理營業稅之基礎，退一步言亦應依財政部函釋代收代付間之差額作
        為原告銷售額計課營業稅，不此之為於法於理均有不合，難以甘服。依法律
        適用原則，自白與單方帳證並非惟一證據，不能取證憑處，落實稅法規定，
        僅憑臆測率斷逕為，於法不合、取證不足，補稅與罰鍰，顯為處分上之嚴重
        瑕疵。
    6.綜上論結，被告處分與獲案證據列載代收代付文字不符，亦未分向雙方當事人
      查證屬實，不構成補稅罰鍰之條件，並與現行營業稅法課稅規定不合，補徵銷
      貨稅額未扣減進項稅額，割裂原告之權利與義務，請判決如原告訴之聲明云云
      。
　(二)被告主張之理由：
    1.按行為時營業稅法第一條規定：「在中華民國境內銷售貨物或勞務及進口貨物
      ，均應依本法規定課徵營業稅。」同法第三條第一項、第二項規定：「將貨物
      之所有權移轉與他人，以取得代價者，為銷售貨物。提供勞務予他人，或提供
      貨物與他人使用、收益，以取得代價者，為銷售勞務。但執行業務者提供其專
      業性勞務及個人受僱提供勞務，不包括在內。」同法第六條第二款規定：「有
      左列情形之一者，為營業人：二、非以營利為目的之事業、機關、團體、組織
      ，有銷售貨物或勞務者。」同法第八條第一項第十一款規定：「左列貨物或勞
      務免徵營業稅：十一、農會、漁會、工會、商業會、工業會依法經營銷售與會
      員之貨物或勞務及政府委託其代辦之業務。」同法第二十八條規定：「營業人
      之總機構及其他固定營業場所，應於開始營業前，分別向主管稽徵機關申請營
      業登記。登記有關事項，由財政部定之。」同法第三十二條第一項前段規定：
      「營業人銷售貨物或勞務，應依本法營業人開立銷售憑證時限表規定之時限，
      開立統一發票交付買受人。」同法第三十五條第一項規定：「營業人除本法另
      有規定外，不論有無銷售額，應以每二月為一期，於次期開始十五日內，填具
      規定格式之申報書，檢附退抵稅款及其他有關文件，向主管稽徵機關申報銷售
      額、應納或溢付營業稅額。其有應納營業稅額者，應先向公庫繳納後，檢同繳
      納收據一併申報。」同法第四十三條第一項第三款規定：「營業人有左列情形
      之一者，主管稽徵機關得依照查得之資料，核定其銷售額及應納稅額並補徵之
      ：三、未辦妥營業登記，即行開始營業，或已申請歇業仍繼續營業，而未依規
      定申報銷售額者。」同法第五十一條第一款規定：「納稅義務人，有左列情形
      之一者，除追繳稅款外，按所漏稅額處一倍至十倍罰鍰，並得停止其營業：一
      、未依規定申請營業登記而營業者。」（行為時）現行同法施行細則第五十二
      條第二項第一款規定：「本法第五十一條各款之漏稅額，依左列規定認定之：
      （一、第一款至第四款，以核定之銷售額．．．依規定稅率計算之稅額為漏稅
      額。）一、第一款至第四款及第六款，以經主管稽徵機關依查得之資料，核定
      應補徵之應納稅額為漏稅額。」又財政部七十五年五月十六日台財稅第七五二
      三五五○號函釋規定：「貴會接受政府、公營事業及工商業界委託提供技術服
      務所收費用，應依法課徵營業稅。說明：二、依營業稅法第八條第一項第十一
      款規定，農會、漁會、工會、商業會、工業會依法經營銷售與會員之貨物或勞
      務及政府委託代辦之業務免徵營業稅。查貴會非屬依商業團體法或工業團體法
      成立之商業會或工業會，亦非採用會員制，與上開工、商團體之免稅規定不合
      ，尚不宜比照辦理。三、復依同法第六條第二款及第二條第一款規定，非以營
      利為目的之事業，機關、團體、組織有銷售貨物或勞務者，即為營業人，亦為
      營業稅之納稅義務人。貴會接受政府、公營事業及工商業界委託，提供技術服
      務所收費用，尚無免稅規定，仍請依法領用統一發票並報繳營業稅．．．。」
    2.原告未依規定申請營業登記，於八十二年度製作協會標籤及國會頻道節目銷售
      與會員，計收取費用如左（含稅）：(1)標籤收入一八五、○○○元：係出售協
      會標籤。(2)國會專案收入二、二八四、五○○元：係提供立法院錄影帶並依法
      轉播予其他頻道。(3)龍門專案收入三三、一二五、二○○元：係提供部分會員
      設立有線頻道之技術指導及教育訓練、代為尋找衛星及測試工作。此一違章事
      實有財政部台灣省北區國稅局八十五年九月二十日北區國稅三第八五○三八四
      二七號函及附件、原告委託之孫李葵八十五年十二月十一日於被告製作之談話
      筆錄、原告八十二年度帳冊、試算表、明細分類帳、轉帳分類帳等影本附卷可
      稽。
    3.被告原核定原告八十二年度銷售勞務計三三、八九九、七一四元（未含稅），
      原告於申請復查時主張其所收帳款中有部分已退回會員，並提供部分退款支票
      為證，又龍門專案收入三三、一二五、二○○元中已包含國會專案收入二、二
      八四、五○○元，此重複計算國會專案收入部分應予以減除。經被告依據卷附
      原告明細分類帳─龍門代收科目及國會代收兩科目查明，原告已於八十二年十
      二月三十一日將國會代收科目之餘額二、二八四、五○○元全數轉列至龍門代
      收科目。又經被告就原告提供之退款資料向泛亞商業銀行查證結果，據該行儲
      蓄部八十七年二月十一日泛儲發字第一七六四號函檢送之明細表資料，系爭退
      款支票確實已兌付予支票之受款人，是原告主張國會專案收入重複計入且已退
      還部分龍門專案款項乙節，尚可採信。被告乃於復查決定時更正本案銷售額為
      一八、四七二、七六○元（含稅），應補徵營業稅額更正為八七九、六五五元
      ，並按所漏稅額處三倍罰鍰計二、六三八、九○○元（計至百元止）。
    4.原告訴稱其並無違反營業稅法第八條第一項第十三款社團法人免稅規定云云。
      查該條款規定為政府機關、公營事業及社會團體，依有關法令組設經營不對外
      營業之「員工福利機構」，銷售之貨物或勞務，免徵營業稅。原告係製作協會
      標籤及國會頻道節目供會員使用收取費用，核非依有關法令組設經營不對外營
      業之員工福利機構，自無上開規定之適用。且原告收取之標籤收入、國會專案
      收入及龍門專案收入與付費之會員有個別對價之權利義務（係針對個別付費之
      會員提供特別服務之收入），均與原告入會費、常年會費收入分開而單獨設立
      ，依首揭營業稅法第三條規定，將貨物之所有權移轉予他人，以取得代價者，
      為銷售貨物；而提供勞務予他人，或提供貨物與他人使用、收益，以取得代價
      者，為銷售勞務。是原告應辦理營業登記而未辦理並漏報銷售額，事證至臻明
      確，被告據以補徵所漏稅額及科處漏稅罰，於法並無不合。惟台北市政府經審
      酌本案違章情節，於訴願決定將原罰鍰處分改所漏稅額處一倍罰鍰，至原核定
      補徵稅額部分，揆諸首揭法條及財政部函釋規定，並無違誤，訴願、再訴願決
      定遞予維持，亦無不合。
    5.綜上所述，原告之訴應認為無理由，請判決駁回原告之訴等語。
　　理  由
一、補徵營業稅部分：
  (一)按「在中華民國境內銷售貨物或勞務及進口貨物，均應依本法規定課徵營業稅。
    」「將貨物之所有權移轉與他人，以取得代價者，為銷售貨物。提供勞務予他人
    ，或提供貨物與他人使用、收益，以取得代價者，為銷售勞務。但執行業務者提
    供其專業性勞務及個人受僱提供勞務，不包括在內。」「有左列情形之一者，為
    營業人：．．．二、非以營利為目的之事業、機關、團體、組織，有銷售貨物或
    勞務者。」「營業人之總機構及其他固定營業場所，應於開始營業前，分別向主
    管稽徵機關申請營業登記。」及「營業人有左列情形之一者，主管稽徵機關得依
    照查得之資料，核定其銷售額及應納稅額並補徵之：．．．三、未辦妥營業登記
    ，即行開始營業，或已申請歇業仍繼續營業，而未依規定申報銷售額者。」分別
    為行為時營業稅法第一條、第三條第一項、第二項、第六條第二款、第二十八條
    前段及第四十三條第一項第三款所明定。
  (二)本件係北區國稅局於調查統視公司涉嫌違章案時，查獲原告於八十二年度銷售勞
    務予統視公司，未依規定開立並交付憑證，乃函移被告處理。案經被告查得原告
    於八十二年度製作協會標籤及國會頻道節目供會員使用，收取費用計：(一)標籤收
    入一八五、○○○元。(二)國會專案收入二、二八四、五○○元。(三)龍門專案收入
    三三、一二五、二○○元。遂核定原告未依規定申請營業登記，於八十二年度銷
    售勞務共計三三、八九九、七一四元（未含稅），漏開統一發票並漏報銷售額，
    此一違章事實有財政部台灣省北區國稅局八十五年九月二十日北區國稅三第八五
    ○三八四二七號函及附件原告委託之代理人孫李葵八十五年十二月十一日於被告
    製作之談話筆錄、原告八十二年度帳冊、試算表、明細分類帳、轉帳分類帳等影
    本附卷可稽，違章事證明確，洵堪認定，被告遂據以核定補徵營業稅一、六九四
    、九八六元。原告對其確有上開收入並不爭執，惟主張系爭標籤收入、國會專案
    收入及龍門專案收入為其服務會員所取費用，依營業稅法第八條第一項第十一款
    規定免繳營業稅。又其所收帳款中有部分已退回會員，並提供部分退款支票為證
    ，另龍門專案收入三三、一二五、二○○元中，已包含國會專案收入二、二八四
    、五○○元，此重複計算國會專案收入部分應予以減除云云。
  (三)經查依據卷附原告明細分類帳─龍門代收科目及國會代收兩科目查明，原告已於
    八十二年十二月三十一日將國會代收科目之餘額二、二八四、五○○元全數轉列
    至龍門代收科目。又經被告就原告提供之退款資料向泛亞商業銀行查證結果，據
    該行儲蓄部八十七年二月十一日泛儲發字第一七六四號函檢送之明細表資料，系
    爭退款支票確實已兌付予支票之受款人，是原告主張國會專案收入重複計入且已
    退還部分龍門專案款項乙節，尚可採信。原核定徵稅額尚有未洽，復查決定已本
    於職權更正本案銷售額為一八、四七二、七六○元（含稅），應補徵營業稅額更
    正為八七九、六五五元。原告仍表不服，復執詞系爭收入係其為服務會員所收取
    費用，依營業稅法第八條第一項第十一款規定，應免徵營業稅云云。
  (四)按財政部七十五年五月十六日台財稅第七五二三五五○號函釋意旨稱，依營業稅
    法第八條第一項第十一款規定，農會、漁會、工會、商業會、工業會依法經營銷
    售與會員之貨物或勞務及政府委託代辦之業務免徵營業稅。惟如係接受政府、公
    營事業及工商業界委託提供技術服務所收費用，因其非屬依商業團體法或工業團
    體法成立之商業會或工業會，亦非採用會員制者，即與上開工、商團體之免稅規
    定不合，應依法課徵營業稅。又依同法第六條第二款及第二條第一款規定，非以
    營利為目的之事業，機關、團體、組織有銷售貨物或勞務者，即為營業人，亦為
    營業稅之納稅義務人。財政部上開解釋，係本於主管機關之權責所為之解釋，經
    核與法律之規定無違，被告自得予以適用。原告雖已向內政部完成立案登記，領
    有內政部核發之台內社字第八二一一一九八號全國性及區級人民團體立案證書，
    惟其係依人民團體法登記立案之為會員制之社會團體，而非屬依商業團體法或工
    業團體法成立之商業會或工業會，非屬商業會或工業會性質，亦非政府機關、公
    營事業及社會團體，依有關法令組設經營不對外營業之「員工福利機構」銷售之
    貨物或勞務，得依營業稅法第八條第一項第十三款規定免徵營業稅，被告因認其
    無營業稅法第八條第一項第十一款規定免徵營業稅之適用，於法自無不合。且原
    告收取之標籤收入、國會專案收入及龍門專案收入與付費之會員有個別對價之權
    利義務（係針對個別付費之會員提供特別服務之收入），均與原告入會費、常年
    會費收入分開而單獨設立，依首揭營業稅法第三條規定，將貨物之所有權移轉予
    他人，以取得代價者，為銷售貨物；而提供勞務予他人，或提供貨物與他人使用
    、收益，以取得代價者，為銷售勞務。是原告應辦理營業登記而未辦理及漏報銷
    售額，被告予以補徵所漏稅額，訴願決定予以維持，揆諸首揭規定，均無不合。
二、違反營業稅法罰鍰部分：
  (一)按「納稅義務人，有左列情形之一者，除追繳稅款外，按所漏稅額處一倍至十倍
    罰鍰，並得停止其營業：一、未依規定申請營業登記而營業者。」為營業稅法第
    五十一條第一款所規定。
  (二)本件係財政部台灣省北區國稅局於調查統視公司涉嫌違章案時，查獲原告於八十
    二年度銷售勞務予統視公司，未依規定開立並交付憑證，乃函移被告處理。案經
    被告查得原告於八十二年度製作協會標籤及國會頻道節目供會員使用，計收取費
    計：(一)標籤收入一八五、○○○元。(二)國會專案收入二、二八四、五○○元。(三)
    龍門專案收入三三、一二五、二○○元。遂核定原告未依規定申請營業登記，於
    八十二年度銷售勞務共計三三、八九九、七一四元（未含稅），漏開統一發票並
    漏報銷售額，被告按所漏稅額一、六九四、九八六元科處三倍罰鍰計五、○八四
    、九○○元（計至百元止）。嗣於復查決定以，原告所訴國會專案收入重複計算
    且已退還部分龍門專案款項乙節，尚可採信，遂改按更正後所漏稅額八七九、六
    五五元科處三倍罰鍰計二、六三八、九○○元（計至百元止）。嗣經台北市政府
    訴願決定機關以衡酌本案違章情節輕微，爰將原罰鍰部分撤銷，改按所漏稅額科
    處一倍罰鍰，揆諸首揭規定，均無不合。從而，原處分並無不法，訴願決定予以
    維持，亦稱妥適。原告徒執前詞，訴請撤銷，為無理由，應予駁回。
據上論結，本件原告之訴為無理由，爰依行政訴訟法第九十八條第三項前段，判決如
主文。
中　　華　　民　　國　　九十一　　　年　　　十二　　　月　　  十七　　  日
                            臺 北 高 等 行 政 法 院   第 七 庭
                                           審 判 長 法  官　鄭小康
                                                    法  官　黃秋鴻
                                                    法  官　林金本
右為正本係照原本作成。
如不服本判決，應於送達後二十日內，向本院提出上訴狀並表明上訴理由，如於本判
決宣示後送達前提起上訴者，應於判決送達後二十日內補提上訴理由書（須按他造人
數附繕本）。
中　　　華　　　民　　　國　　九十一　　年　　 十二 　　月　　 二十 　　日
                                  　　　    　      書記官  簡信滇
